臺灣高等法院民事判決 　　　　　　　　93年度上易字第841號
上　訴　人
即被上訴人　乙○○
訴訟代理人　李秋銘律師
　　　　　　黃金亮律師
被　上訴人
即上 訴 人　甲○○
訴訟代理人　陳為祥律師
上當事人間請求分配合夥財產事件，兩造對於中華民國93年3月
19 日臺灣宜蘭地方法院91年度訴字第37號判決提起上訴，經本
院於93年12月29日言詞辯論終結，判決如下：
    主      文
原判決主文第一項命乙○○給付金額逾新台幣參拾肆萬捌仟伍佰
貳拾元本息部分既該部分假執行之宣告暨訴訟費用之裁判均廢棄
。
上廢棄部分，甲○○在第一審之訴及假執行之聲請均駁回。
乙○○其餘上訴駁回。
甲○○上訴駁回。
第一、二審訴訟費用（除確定部分外）由甲○○負擔百分之六十
三，餘由乙○○負擔。
    事      實
甲、上訴人即被上訴人乙○○（下稱乙○○）方面：
壹、聲明：
（一）原判決除免假執行部分外，關於命乙○○給付對造新台幣
      下同）368370元，及自民國（下同）91年1 月23日起至清
      償日止，按年息5%計算之利息部分，均廢棄。
（二）上廢棄部分，對造在第一審之訴及假執行之聲請均駁回。
（三）駁回對造之上訴。
貳、陳述：除與原判決記載相同者外，補稱略以：
（一）本件收入部分有關之項目有三：
   1、89年8月份健保申請金額0000000元，89年9月份（1至7日
      ）健保申請金額288254元，89年9月1 日至7日復健部分負
      擔收入15100元，及89年8月復健部分負擔收入60900 元，
      合計為0000000元。
   2、89年5月至9月（1至7日）健保核扣費用478582元應列為收
      入之減項。
   3、依中央健保局91年5月15日健保北門字第0910012799 號函
      所示，診所門診費用經申復金額為：89年5月29482元，7
      月14321元，9月（以1至7日計）3140元（小數點以下四捨
      五入），總計46943元，應列為收入部分。
   4、綜上，照仁診所收入為0000000元（計算方式2,106,872-
      478,582+ 46,943=1,675,233），以兩造各得二分之一計
      算，對造係應分得837617元。
   5、原審將申復金額誤為57260元，並將應列為收入減項之健
      保核扣費用誤例為收入，致收入部分誤計為0000000元。
（二）本件關於支出部分：
   1、電信費用1921元部分：因清算書上所列三筆電信費均為89
      年8月、9月之電話費，繳納日期分別為89年9月5日、10月
      2 日，乃屬發生於合夥期間之費用，僅支付日期在清算結
      束之後，自應屬原先應清算部分，而不得再增列契約所未
      列之支出項目。
   2、員工八月份保費6426元部分：該保費均在89年8 月31日之
      後才收到扣繳收據，但係屬發生於合夥期間之費用，僅支
      付日期在清算日之後，應屬原先應清算部分，而不得再增
      列契約所未列之支出項目。
   3、89年5 月至8月之廢棄物處理超重費15078元：該部分之繳
      費日期在89年9月6日、12月13日，但係發生於合夥期間，
      應屬原先應清算部分，而不得再增列契約所未列之支出項
      目。
   4、日茂儀器之應分擔額4650元個人積欠債務部分：該帳款係
      復健耗材，對帳單是在合夥終止同意書簽訂後才收到，由
      伊代為支付，此部分不在合約書範圍內，故清算書將此項
      列為甲○○積欠伊之債務項目。
   5、綜上，對造合夥支出金額為848545元，以兩造各二分之一
      計算，被上訴人應負擔424273元。
（三）以對造可得金額837617元，扣除應負擔之合夥支出424273
      元，再減去對造個人應負擔之441304元（計算方式為
      000000-000000-000000＝27960），對造尚積欠伊27960元
      ，故原審判決自屬有誤。
參、證據：援用原審提出立證方法。
乙、被上訴人即上訴人甲○○（下稱甲○○）方面：
壹、聲明：上訴駁回。
（一）原判決關於駁回586379元及其法定利息部分均廢棄。
（二）上廢棄部分，對造應再給付伊586379元，及自91年1月23
      日起至清償日止按年息5%計算之利息。
（三）駁回對造之上訴。
貳、陳述：除與原判決記載相同者外，補稱略以：
（一）就對造主張伊應負擔永仁藥局所得稅432304元部分：
      對造主張89年度永仁藥局執行業務所稅賦為0000000元，
      由對造負擔701462元，要求伊負擔432304元，惟依國稅局
      核定永仁藥局89年度綜合所得稅應納稅額僅為157826元，
      伊應負擔部分僅為55824元，故此部分對造應再給付伊
      376480元（432,304-55,824=376,480元）。
（二）對造主張自89年8月1日至9月7日應給付林大鈞之所得
      668881元，兩造均攤，伊應負擔334440元部分：
      查自89年8月1日至9月7日應給付林大鈞之所得僅為
      267083元（209692+57391＝267083元），兩造均攤，伊應
      負擔部分僅為133541元，故此部分對造應再給付伊200899
      元（000000-000000＝200899元）。
（三）對造主張伊個人七、八月之健保費9000元，係由診所代繳
      ，應由伊負擔，惟查，此部分費用於拆夥時已清算完畢，
      不可重複提列，故此部分對造應再給付伊9000元。
（四）綜上，對造應再給付伊586379元（計算方式為376,480+
      200,899 +9000=5 86,379元）
參、證據：援用原審提出立證方法。
    理      由
一、本件甲○○於原審起訴主張：兩造於89年9 月間簽訂合夥契
    約，於宜蘭縣頭城鎮○○路88巷27號合夥經營照仁診所（含
    永仁藥局），約定合夥之收入及支出均由二人均分。嗣因雙
    方門診病人數及成本支出分配等發生爭議，於89年9月8日簽
    訂「照仁診所合夥人合約終止同意書」（下稱終止同意書）
    ，雙方合意自89年9月7日起終止合夥，同日並完成藥局藥庫
    之盤點，89年7 月31日以前之合夥帳目（含收入及支出）及
    同年8 月31日以前之合夥支出，除終止同意書另有約定者外
    ，已全部結清，89年7月1日至89年9月7日之帳目，雙方同意
    以該期間經中央健保局最後核定之健保給付金額加計復健部
    門病患支付之部份負擔收入（不包括永仁藥局及照仁診所之
    部分負擔），扣除伊依同意書第3點第1款、第2款、第4款至
    第8 款應分擔之費用，其淨額即為合夥剩餘財產，應由二人
    平均分配，並約定於中央健保局89年9 月申報之申復減核完
    成之最後撥款日當日起一個月內完成總清算並分配。此外，
    有關照仁診所及永仁藥局之所得稅，88年12月1日起至89年6
    月30日止，由二人平均分擔，89年7月1日至89年9月7日止，
    伊負擔三分之一，餘三分之二由乙○○負擔，診所部分由各
    人以自己名義申報，藥局部分則由合夥財產墊繳，於總清算
    時一併結算。嗣清算期屆至（即中央健保局89年9 月申報之
    申復減核完成之最後撥款日當日起一個月內），經伊發函催
    告乙○○提供相關帳冊及資料，俾進行清算並分配合夥財產
    ，乃乙○○以90年9 月21日律師函檢送其片面製作之清算書
    ，主張依清算結果，伊尚須給付乙○○67932元，惟拒絕提
    供合夥帳冊供核對。然伊核算結果，乙○○仍應給付000000
    0元及法定遲延利息等語。（按原審就甲○○請求368370元
    本息部分，判決准許，而駁回其餘0000000元本息之請求，
    惟甲○○僅就其中586379元本息部分提起上訴，其餘626058
    元本息部分未具聲明不服已告確定，至乙○○則就其敗訴部
    分全部提起上訴）。
二、乙○○則以：兩造於合意終止合夥契約後，伊已依約清算並
    製成清算書供甲○○核對，依清算結果伊已無須給付甲○○
    任何金額，且兩造之合夥契約範圍，僅在照仁診所，並不及
    於永仁藥局，甲○○之請求並無理由等語，資為抗辯。
三、本件兩造對於系爭合夥契約之訂立及終止，除合夥契約範圍
    是否及於永仁藥局外並無爭議，且有甲○○提出之合夥契約
    書、認證書及終止同意書各一件為證，並經證人即終止合夥
    契約見證人林國彰律師到場作證屬實，自堪認為真正。
四、兩造之爭點：
（一）兩造合夥契約範圍除照仁診所外，是否及於永仁藥局。
（二）就應分配之合夥財產，是否限於系爭終止合夥契約所載內
      容及應分配之合夥財產金額。
      茲分述如下：
（一）兩造合夥契約範圍不及於永仁藥局：
   1、甲○○雖主張合夥範圍應及於永仁藥局云云，並以永仁藥
      局之稅捐由照仁診所負擔，員工互相支援，且永仁藥局所
      收取之處方箋均由照仁診所醫師開立，藥局之電費亦由照
      仁診所負擔，系爭終止合夥契約書上亦提及「89年8月1日
      至89年9月7日（以健保費用年月為準）之健保申請金額及
      復健部分負擔（不包括永仁藥局及照仁診所之部分負擔）
      將由雙方均分所得」等情為據，然遭乙○○所否認，辯稱
      永仁藥局係其妻王鳳英與藥劑師林麗玲早於兩造合夥前已
      合夥經營，並非在兩造合夥範圍，並提出藥局執照、照片
      四幀、營業稅徵銷查詢作業十紙等為證。
   2、查依兩造之合夥契約書，其上載明「為增進醫療品質，照
      仁診所自中華民國88年9月1日起由原獨資改為合夥經營．
      ．．」等語，並無關於永仁藥局之記載。
   3、又據證人林大鈞（亦係兩造合夥契約書之見證人）到場證
      稱：「（法官問：合夥的內容？）甲○○是告訴我，乙○
      ○願意共同來做照仁診所，並願意把業績的一半扣除成本
      分給甲○○，當時都沒有提到藥局的部份，我是到工作時
      ，才知道有永仁藥局的存在。剛開始大家合作的不錯，都
      沒有聽過有藥局的事，我是在89年的3、4月，甲○○有跟
      我抱怨，永仁藥局都是拿我們照仁診所的處方箋，應該要
      把利潤分給我們，但我不知道甲○○有沒有把這樣的想法
      付諸行動。有時候有聽到乙○○夫妻吵架，照仁診所停診
      ，有聽到乙○○配偶來向我抱怨，他們吵架是因為甲○○
      要分配永仁藥局得利潤。」（見原審卷第198 頁），證人
      王鳳英證稱：「永仁藥局是我和林麗玲是合夥經營的，從
      民國88年2月1日開業，開業就共同經營，我負責行政和資
      金調度，林麗玲是藥局的負責人，負責營業部分，我們沒
      有記帳，會計大部分是我在處理，收入的分配方式，分成
      二部分，藥品的部分十二萬元以下歸我，十二萬元以上，
      百分之六十歸我，百分之四十歸林麗玲。在健保給付部分
      ，我們每個月保障林藥師七萬五千元的最低利潤，然後如
      果健保收入減掉總支出（藥品、人事費用、雜支、耗材）
      ，又扣掉所有的成本，有盈餘的話，預留一部分的週轉金
      ，其餘就一半分配給林麗玲。所有的利潤，都是我和林麗
      玲在分配沒有其他人。」及證人林麗玲結證稱「（永仁藥
      局）是我與王鳳英合夥，是在民國88年初開始的，我是負
      責現場營業的方面，王鳳英是負責資金週轉及行政的部分
      ，會計部分也是王鳳英負責。合夥利益分配可分二部分，
      健保的部分，每個月保障我最低七萬五千元，如果有利潤
      的話，還會再分配給我，就是等成本回收以後再分配，藥
      品的部分，十二萬元以上，分配盈餘百分之四十，這些利
      潤的分配都是只有我們二人在分配。支出的部分是依照帳
      單來認，藥品的購買是從藥局的營收來支付。藥局沒有設
      帳冊，但藥局有登記賣出去什麼藥，分配的時候，是依照
      總營業額扣掉上面所言的支出，沒有另外紀錄。」等語（
      見原審卷第228至236頁），均證實永仁藥局確非兩造合夥
      經營。而照仁診所與永仁藥局間，復經乙○○代表照仁診
      所與林麗玲代表，於88年2月8日簽訂合約書（乙○○提出
      之清算書附件，見原審卷第44頁），約定因醫藥分業之故
      照仁診所為防止處方箋釋出後，病患因取藥不便而造成照
      仁診所病患大量流失，故約定於88年2月8日起至93年2月8
      日止，永仁藥局於合約期間接收照仁診所處方簽，並約定
      永仁藥局不得更換地點及照仁診所於合約期間應負擔永仁
      藥局之所有健保執行業務所得稅賦等。
   4、查於醫藥分業後，醫療院所為防止病患取藥不便致病患流
      失，而與藥局簽訂合作契約，以蒙兩利，為醫藥分業制度
      實施後之常態，此項契約與常情相符。而本件永仁藥局之
      合夥人之一王鳳英為乙○○之妻，與乙○○經營（當時尚
      未與甲○○合夥）之照仁診所立約合作，事屬相當，並無
      何可質疑之處，則永仁藥局所收取之處方箋多數來自照仁
      診所，亦於事理無違。而永仁藥局向訴外人中國化學製藥
      股份有限公司（下稱中國化學公司）及永信藥品工業股份
      有限公司（下稱永信藥品公司）進藥之藥款，均經王鳳英
      以支票給付，亦有永信藥品公司91年5月13日永營字第
      91190 號函及中國化學公司91年5 月14日（91）中藥董字
      第81號函可證（見原審卷第85、86、95- 97頁）。甲○○
      雖稱照仁診所之款項亦均由王鳳英之戶頭進出，然王鳳英
      同時亦負責照仁診所之會計業務，為兩造所是認，並不得
      以此認永仁藥局屬於兩造合夥範圍。甲○○復主張於兩造
      於合夥發生糾紛時，王鳳英曾手寫二種所得分配方法，其
      中亦將永仁藥局之部分納入分配，故永仁藥局在兩造合夥
      經營之範圍云云，並提出王鳳英手寫稿一紙為證。然兩造
      合夥之初僅就照仁診所部分，永仁藥局部分不在其內，事
      後甲○○要求將永仁藥局部分納入合夥範圍，致兩造及王
      鳳英發生糾紛等情，已據證人林大鈞證述如前，該紙手寫
      稿顯僅為王鳳英應甲○○之請求，試擬重新分配收入所書
      立，並不足以認定永仁藥局即為兩造原合夥之範圍。至於
      甲○○指稱照仁診所負擔永仁藥局之電費部分，業據乙○
      ○陳明：永仁藥局於88年3 月10日即於宜蘭縣頭城鎮○○
      路88巷25號1樓開辦，初始使用三個電錶，即25號1樓、2
      樓（倉庫耗材所在）、27號3樓（永仁藥局看板用電），
      而照仁診所原本設立於同路82、84號，於88年4 月26日方
      遷同路88巷27號1樓現址，因新購多種高耗電量且須全天
      候防潮濕之大型儀器，故借用25號1樓（即永仁藥局）後
      方加蓋部分。該部分與永仁藥局分屬兩個完全區隔之空間
      ，但因加蓋部分不能單獨申請電錶，故遷入當時（即88年
      4 月26日）即與永仁藥局合夥人言明二五號一樓之電費全
      額由照仁診所全額負擔，但就佔用部分永仁藥局不另收租
      金，此在兩造合夥之前即已如此，於兩造88年9 月間開始
      合夥後亦未改變等語。甲○○對乙○○所陳上情並未提出
      其他反對陳述，是亦不得以此認甲○○之主張為真實。
   5、另系爭終止同意書固載「89年8月1日至89年9月7日（以健
      保費用年月為準）之健保申請金額及復健部分負擔（不包
      括永仁藥局及照仁診所之部分負擔）將由雙方均分所得」
      等語，然此一明示排除永仁藥局部分負擔之記載，並不足
      以反推永仁藥局其他所得均應納入合夥財產分配之範圍內
      。
   6、至於系爭終止同意書載有「．．．於9月7日執行藥庫之盤
      點」及見證人林國彰律師到場證稱：「（法官問：兩造約
      定所謂執行藥庫盤點何意？）他們當時並沒有強調這一點
      是何意，據我個人理解應該是藥局的藥品。」等語，然證
      人亦證稱：「（法官問：當時兩造所約定的合夥終止範圍
      是否包括永仁藥局部分？）當時他們並沒有特別強調有無
      包含藥局的部分」等語（見原審卷第 383頁），並稱在兩
      造及王鳳英至伊事務所請伊見證時，兩造終止合夥之條件
      已經談妥了，足認證人並未參與兩造終止合夥契約條件之
      協商過程，無由證人推測之詞認定永仁藥局於合夥之範圍
      內。
   7、綜上以觀，除兩造於合意終止合夥時，就永仁藥局之所有
      健保執行業務所得稅賦有特別約定應分擔之比例外，就兩
      造之合夥契約，應僅限於照仁診所部分，而不及於永仁藥
      局，故甲○○就永仁藥局部分之主張，為無理由。
（二）兩造現餘應分配之合夥財產，應限於系爭終止合夥契約所
      載之內容。而依兩造所各自計算之結果：
  甲、收入部分：
   1、89年8月份照仁診所健保申請金額0000000元，89年9 月份
      （1至7日）照仁診所健保申請金額288254元，89年8 月復
      健部分負擔收入60900元，89年9月（1至7日）復健部分負
      擔收入15100元，兩造均均無爭執，自堪信為真。
   2、至於89年5月至9月（1至7日）照仁診所健保核扣費用（列
      為收入之減項），乙○○主張依其清算書所載，應扣除金
      額為478582元，甲○○對清算書所載金額雖無爭執，但主
      張經申復補付部分應再歸入健保收入分配，查所謂「補付
      金額」，乃醫療院所按月向中央健康保險局（下稱健保局
      ）提報「申請金額」，經健保局審核，若認有應扣除者即
      列為核減金額，醫療院所如有不服，可提出申復，經健保
      局再為審核，若認符申請之規定，則列為「補付金額」給
      付醫療院所。是以補付金額對醫療院所而言，自亦為健保
      收入之一部。而依中央健保局91年5 月15日健保北門字第
      0910012799號函所示（見原審卷第90頁），照仁診所門診
      費用經申復金額為：89年5月29482元，7月14321元，9 月
      （以1至7日計）3140元（小數點以下四捨五入）合計
      46943元，故實際核扣金額應為431639元（計算方式為
      000000-00000＝431639元）。綜上，兩造應分配合夥收入
      部分為0000000元（計算方式0000000+288254+60900+
      00000-000000+ 46943=1,675,233，詳如附表），以兩造
      各得二分之一計算，每人應各分得收入837617元。
  乙、支出部分：
   1、兩造不爭執之支出部分有：
      a、電費支出：38812元。
      b、雜支：3552元。
      c、89年9月（1至7日）員工保費：884元
      d、租金：46667元
      e、員工薪資：89318元
      f、89年9月（1至7日）廢棄物處理費：431元。
         合計：179664元。
   2、兩造爭執部分如下：
     a、乙○○主張另外尚有電信支出1921元部分：
        此部分甲○○主張已於簽立系爭終止同意書時結算，不
        應再列入計算。查系爭終止合夥契約第二條約定：「合
        夥終止之條件如左：（一）89年8 月31日之前之支出已
        經結算，不得再增列契約未列之支出，除後述未清算部
        分，乙○○應給付甲○○．．．．」，以下並顱列各項
        未結算項目。然其中並未列有電信費用一項，依兩造前
        開約定，自不應再予列入，故乙○○此項抗辯為無理由
        ，該項電信支出1921元不應再列為支出項目。
     b、永仁藥局所得稅負擔432304元部分：
        查，依兩造終止同意書約定於合夥期間，有關永仁藥局
        之所得稅負係由乙○○負責以訴外人林麗玲名義申報，
        由兩造全額負擔，甲○○負擔比例如下：自88年12月1
        日至89年6 月30日止為二分之一；自89年7月1日至89年
        9月7日止為三分之一，以上有終止同意書第3條第2項第
        三款之約定可稽，而據財政部北區國稅局92年12月9 日
        北區國稅宜縣二字第0921025261號函檢附經核定林麗玲
        89年度之綜合所得稅應納稅額157826元（見原審卷第
        434頁），準此，甲○○應負擔之基數為：7×1/2（指
        88年12月至89年6月計七個月，甲○○應負擔比例為二
        分之一），及（2+7/30）×1/3（89年7月至9月7日甲○
        ○應負擔比例為三分之一），二者之和再乘以應納稅款
        157826元，甲○○應負擔之金額應為55824元。乙○○
        雖辯稱89年永仁藥局執行業務所得稅賦為0000000元，
        由伊負擔701462元外，甲○○應負擔432304元，並提出
        自制之合夥清算者為據，惟據前開北區國稅局函附李長
        騰以林麗玲名義於90年4月3日所申報之89年度綜合所得
        稅結算申報書顯示（見原審卷笫432頁），永仁藥局之
        收入為4299元及藥事服務費0000000×20%615318元，合
        計為619607元，並自行計算應納稅額為26699元，北區
        國稅局所核定之林麗玲綜合所得稅應納稅額則僅為
        157826元，足証李長騰所辯永仁藥局於89年度之執行業
        務所得稅賦為0000000元，顯乏具體事証可資佐証，尚
        不足採信。乙○○雖辯稱兩造於終止同意書第3條第2項
        第3點明約定「永仁藥局之89年度執行業務所得稅申報
        ，以健保費用年月為準之民國88年12月1日起至‧‧‧
        ‧，但總清算時永仁藥局之甲○○醫師應負擔之所得稅
        ，須預留該金額，由乙○○代保管並繳納」，因所得稅
        之核課期間為7年，乃約定就甲○○應負擔之永仁藥局
        所得稅加以預留並保管云云，然永仁藥局89年之執行業
        務所得稅賦是否確有短報之情事，尚無証據可資認定，
        乙○○要求甲○○以其所主張之稅賦0000000元來按比
        例分擔，自屬無據，故甲○○所應負擔之永仁藥局稅負
        應為55824元，逾此部分之稅負負擔，因乏具體事証，
        尚難採信。
     c、89年8月員工保費6426元部分：
        乙○○抗辯該項費用係產生於兩造合夥期間，而支出係
        在訂立系爭終止同意書之後，故仍應扣除云云。惟查依
        系爭終止同意書就員工保費部分僅約定「以7\30×3787
        為支出」，顯然所指為89年9月1日至7日之保費，而不
        包括其他之員工保費。依系爭終止同意書第二條之約定
        ，自不得再列為支出之項目，此部分乙○○之辯解，不
        足採信。
     d、89年5月至8月廢棄物處理費15078元部分：
        查系爭終止同意書僅載「廢棄物處理超重部分，按7\30
        計算」，顯然係僅限於89年9月1日至7 日之支出，則其
        他費用依約即不得再列為支出項目，故此部分李長騰之
        辯解，亦不足採。
     e、89年8 月應給付林大鈞之所得588330元及89年9月1日至
      　7 日應給付林大鈞之所得80551元，合 計668881元部分
         ：
     （一）查乙○○辯稱89年8、9 月之復健治療申報金額扣除
           復健部份負擔為林大鈞所得，其中8月份復健治療申
           報金額649,230元減復健部份負擔60,900元為
           588,330元；9 月份復健申報金額 375,170元減復健
           部份負擔29,950元，為345,200元，因九月份僅一至
           七日為兩造共同分擔，金額為345,220×7/30 =
           80,551，其餘款項（345,220－80,551 = 264,669）
           為乙○○單獨承擔， 就兩造應共同分擔之林大鈞所
           得為588,330＋80,551 = 668,881元等語，並提出清
           算書及林大鈞之收據在卷為証（見原審卷第45 頁反
           面、328頁）。
     (二）甲○○否認上情，主張依據其二人與林大鈞簽訂之復
          健物理治療執業契約書（見原審卷第81頁）第22條第
          1款規定，月治療費在三十萬元（含三十萬元）以下
          時，其中百分之四十歸診所，超出三十萬元時，超出
          的部分，其中百分之六十歸診所，百分之四十歸林大
          鈞，第2條第4款復規定，林大鈞所聘用之物理治療工
          作人員，其月薪資應由照仁診所於次月五號先行墊付
          ，再於同月林大鈞應得之金額中等額扣抵，查林大鈞
          聘用三名物理治療工作人員，每月薪資共十一萬元，
          渠等89年8月份之薪資已於次月即9月5日前由診所代
          墊。則依上開數字為準，計算二月份林大鈞之所得：
          I、八月份復健部分向健保局申請之金額588330 加
          計部分負擔收60900元，合計為649230元，其中
          300000元之60%及349230元之40%共計0000000元歸林
          大鈞所得，再扣除當月已由診所代墊之員工薪資
          10000萬元，當月份應給付林大鈞之實際金額為
          209692元。II、9月1日至7日復健部分向健保局申請
          之金額為80551（345220/30×7），加計部分負擔收
          入15100元，合計為95651元，其60%為57391元，此即
          9月1日至7日應給付林大鈞金額，則自89年8月1日至9
          月7日應給付林大鈞之所得僅為267083元（
          209692+57391＝267083元），兩造均攤，伊應負擔部
          分僅為33541元云云（見原審卷第304、305頁）。
    （三）惟據証人林大鈞在原審就其所出據之前開收據証稱「
          這是原告和被告要拆夥時，照仁診所對我違約，當時
          估算起來要賠我二百多萬，被告口頭上說要賠償我，
          原告不願意，最後我們三人都同意以這張單據所列的
          金額，作為違約的賠償，當時是在89年9月6日晚上，
          7 日的凌晨，上面所列的金額，有包括以現金、支票
          收受」等語在卷（見原審卷第 200頁）。而參照兩造
          與林大鈞所簽訂之復健物理治療執業契約書第3 條明
          定「任何一方違反或無法履行前項各條款之規定，則
          另一方得於事發後隨時中止本契約，並向肇因之一方
          提出違約賠償，違約之一方得無條件負賠償之責任，
          賠償之金額以中止契約時，乙方最近三個月月治療費
          分配所得之金額的平均值乘以六，定為賠償之金額」
          ，兩造終止合夥後對於林大鈞顯已構成違約，而系爭
          收據復係兩造與林大鈞於終止合夥契約之前夕所談，
          並已同意以該收據上所列之金額作為對林大鈞之違約
          賠償，則不論兩造就該收據之金額計算方式各有不同
          ，但既於林大鈞簽立收據時，三方談妥作為賠償林大
          鈞之損害，則其金額之全部均屬林大鈞，自難再按復
          健物理治療執業契約書第二條之約定來計算，此部分
          甲○○之主張，不足為採，故乙○○主張已交付林大
          鈞668881元，應由二人均分，應屬可採。
    丙、至於甲○○個人積欠之債務部分：
     1、日茂儀器4650元部分：
        查乙○○雖辯稱日茂儀器4650元之帳款係屬復健耗材，
        因對帳單於簽訂系爭終止同意書後才收到，因此才未列
        於同意書內云云。然查，兩造既已於系爭終止同意書第
        二條明載「（一）89年8月31日之前之支出已經結算，
        不得再增列契約未列之支出，除後述未清算部分，乙○
        ○應給付甲○○．．．．」，以下並顱列各項支出，則
        兩造於訂約時自均應已有相當認知可能有已產生未實際
        支出之項目，為使合夥終止後法律關係單純化而有此一
        約定，自不得以帳單於簽約後方收到為由，再主張應列
        入支出，是乙○○此項抗辯，不足為採。
     2、甲○○個人之七、八月分之健保費合計9000元部分：
        此部分之費用，確為兩造個人應負擔之費用，而非屬因
        合夥關係所生費用，自應由甲○○負擔。此部分金額及
        已為乙○○先代為墊付給付等情，為甲○○所不爭執，
        乙○○主張為抵銷，為有理由。
  丁、綜上，兩造合夥契約終止後，應扣除之費用支出項目，合
      計應為848545元（計算方式179664+668881＝848545元，
      詳如附表），二人均分，每人應負擔424273元（小數點以
      下四捨五入），再加上甲○○應負擔之永仁藥局所得稅
      55824元，及乙○○替甲○○代墊之健保費9000元，總計
      甲○○應負擔之金額應為489097元（計算方式為424273+
      55824+9000＝489097元）。
五、綜上所述，甲○○於兩造合夥契約終止後，依系爭終止同意
    書之約定，所得向乙○○請求給付之合夥財產，為三十四萬
    八千五百二十元（000000-000000＝348520元，詳如附表）
    ，從而甲○○依系爭終止合夥契約之法律關係，請求乙○○
    給付三十四萬八千五百二十元，及自起訴狀繕本送達乙○○
    之翌日即91年1月23日起至清償日止，按年息百分之五計算
    之利息，應予准許。逾此部分之請求，不應准許。原審就前
    開三十四萬八千五百二十萬元本息部分所為乙○○敗訴之判
    決，於法並無不合，乙○○上訴指摘原判決此部分不當，求
    予廢棄改判，為無理由，至於原審就超過前開三十四萬八千
    五百二十萬元本息部分所為乙○○敗訴之判決，尚有未洽，
    此部分乙○○上訴指摘原判決不當，求予廢棄改判，為有理
    由，至於就不應准許部分，原審所為甲○○敗訴之判決，於
    法並無不合，甲○○上訴指摘原判決此部分不當，求予廢棄
    改判，為無理由。
六、本件事証已臻明確，兩造其餘攻擊防禦方法及未經援用之舉
    証，經本院逐一審酌後，認與判決結果不生影響，爰不一一
    論駁，附此敘明。
據上論結，本件甲○○之上訴為無理由，乙○○之上訴為一部有
理由，一部無理由，依民事訴訟法第449條第1項、第450 條、第
79條，判決如主文。
中　　華　　民　　國　　94　　年　　1 　　月　　12　　日
                    民事第九庭審判長法  官  楊豐卿
                                    法  官  林金吾
                                    法  官  張  蘭
正本係照原本作成。
不得上訴。
中　　華　　民　　國　　94　　年　　1 　　月　　13　　日
　　　　　　　　　　　　　　　書記官  應瑞霞
附表
（一）合夥收入部分：
┌─┬──────────────┬───────┐
│  │項目                        │金額（新台幣）│
├─┼──────────────┼───────┤
│1 │89年8月份照仁診所「健保申請 │1,742,618元   │
│  │金額」                      │              │
├─┼──────────────┼───────┤
│２│89年9月 (1至7日）照仁診所「 │  288,254元   │
│  │健保申請金額」              │              │
├─┼──────────────┼───────┤
│３│89年8月「復健部分負擔收入」 │   60,900元   │
├─┼──────────────┼───────┤
│４│89年9月（1至7日）「復健部分 │   15,100元   │
│  │負擔收入                    │              │
├─┼──────────────┼───────┤
│５│89年5月至9月（1至7日）「健保│  478,582元   │
│  │核扣費用」                  │              │
├─┼──────────────┼───────┤
│６│89年5月至9月「申復金額」    │   46,943元   │
├─┴──────────────┼───────┤
│合夥收入為1+2+3+4-5+6           │1,675,233元   │
├────────────────┼───────┤
│兩造以各得二分之一計算，可得金額│  837,617元   │
│為（小數點以下四捨五入）        │              │
└────────────────┴───────┘
（二）合夥支出部分：
┌─┬──────────────┬───────┐
│  │項目                        │金額（新台幣）│
├─┼──────────────┼───────┤
│１│電費支出                    │   38,812元   │
├─┼──────────────┼───────┤
│２│雜支                        │    3,552元   │
├─┼──────────────┼───────┤
│３│89年9月（1至7日）員工保費   │      884元   │
├─┼──────────────┼───────┤
│４│租金                        │   46,667元   │
├─┼──────────────┼───────┤
│５│員工薪資                    │   89,318元   │
├─┼──────────────┼───────┤
│６│89年9月(1至7日)廢棄物處理費 │      431元   │
├─┼──────────────┼───────┤
│７│89年8月應給付林大鈞之所得   │  588,330元   │
├─┼──────────────┼───────┤
│８│89年9月（1至7日）應給付林大 │   80,551元   │
│  │鈞之所得                    │              │
├─┴──────────────┼───────┤
│合夥支出為1+2+3+4+5+6+7+8       │  848,545元   │
├────────────────┼───────┤
│兩造各應分擔二分之一，負擔金額為│  424,273元   │
│                                │              │
└────────────────┴───────┘
（三）甲○○個人應負擔債務：
┌─┬──────────────┬───────┐
│  │項目                        │金額（新台幣）│
├─┼──────────────┼───────┤
│１│永仁藥局所得稅負擔          │   55,824元   │
├─┼──────────────┼───────┤
│２│89年7、8月甲○○個人保費    │    9,000元   │
├─┴──────────────┼───────┤
│合計                            │   64,824元   │
└────────────────┴───────┘
（四）結論：
┌────────────────────────┐
│甲○○得請求分配之合夥財產金額（新台幣）        │
├────────────────────────┤
│（一）合夥收入－（二）合夥支出－（三）甲○○個人│
│應負擔債務                                      │
│即837,617元-424,273元-64,824元=348,520元        │
│                                                │
└────────────────────────┘
